台灣高等法院刑事判決　　　　　　　　94年度上易字第496號
上　訴　人　臺灣臺北地方法院檢察署檢察官
上　訴　人
即　被　告　丙○○
選任辯護人　郭世昌律師
被　　　告　甲○○
上列上訴人因被告違反商標法案件，不服臺灣臺北地方法院93年
度易字第1466號，中華民國94年1月24日第一審判決（起訴案號
：臺灣臺北地方法院檢察署93年度偵字第14915號），提起上訴
，本院判決如下：
    主  文
原判決關於丙○○部分撤銷。
丙○○無罪。
其他上訴駁回。
    理  由
一、公訴意旨略以：被告江俊男（業據原審判處罪刑確定）係設
    於臺北市○○區○○街61巷81弄8號俊男商行之負責人，甲
    ○○係受僱於江俊男之員工，丙○○則係設於臺北市萬華區
    ○○○路2段64號中日超商之負責人。其等均明知如附表所
    示「長壽」香菸廠牌之商標圖樣，係臺灣菸酒股份有限公司
    （改制前為臺灣省菸酒公賣局，以下簡稱臺灣菸酒公司）依
    法向經濟部中央標準局（現改制為經濟部智慧財產局）申請
    核准註冊登記，取得商標專用權，核准使用於各類菸、菸草
    等其他應屬本類之商品，且明知上開商標圖樣之商品，在國
    內市場行銷甚廣，為業界及一般消費大眾所共知，並仍在商
    標專用期間內，未經台灣菸酒公司之同意或授權，不得於同
    一類或類似商品使用相同或相近之商標圖樣，且明知未經許
    可產製或輸入之菸類，為菸酒管理法所稱之私菸，不得販賣
    ，竟共同基於意圖營利之概括犯意聯絡，未經商標專用權人
    台灣菸酒公司之同意，由江俊男於民國（下同）93年間，某
    不詳時、地，以不詳價格及方法購入仿冒「長壽」商標之私
    菸若干後，由甲○○運送至中日超商，復由丙○○以每包新
    台幣（下同）35元之價格，連續販售前開私菸與不特定之顧
    客牟利。嗣於93年7月7日下午3時許，為警持台灣台北地方
    法院法官所簽發之搜索票，於上址中日超商店內查獲，並自
    店內陳列架上扣得上開仿冒「長壽」之私菸合計285包。因
    認被告甲○○、丙○○等涉犯商標法第82條之販賣仿冒商標
    商品罪嫌。
二、按犯罪事實應依證據認定之，無證據不得認定犯罪事實；又
    不能證明被告犯罪或其行為不罰者應諭知無罪之判決，刑事
    訴訟法第154條第2項、第301條第1項分別定有明文。且刑事
    訴訟法第161條規定：檢察官就被告犯罪事實，應負舉證責
    任，並指出證明之方法。因此，檢察官對於起訴之犯罪事實
    ，應負提出證據及說服之實質舉證責任。倘其所提出之證據
    ，不足為被告有罪之積極證明，或其指出證明之方法，無從
    說服法院以形成被告有罪之心證，基於無罪推定之原則，自
    應為被告無罪判決之諭知，最高法院著有92年度臺上字第12
    8號判決可資參照。再所謂證據，係指足以認定被告確有犯
    罪行為之積極證據而言，該項證據自須適合於被告犯罪事實
    之認定，始得採為斷罪資料；苟積極之證據不足為不利於被
    告事實之認定，即應為有利於被告之認定，更不必有何有利
    之證據（最高法院29年上字第3105號、30年上字816號判例
    參照）。
三、訊據上訴人即被告丙○○坦承有前開販賣及陳列香菸之行為
    ，惟辯稱無法辨識販賣之香菸為仿冒商標之私煙，且其係合
    法向同案被告江俊男進貨，並有發票可證等語。經查：
  (一)被告丙○○之辯護人於本院審理中，聲請傳喚證人張立朋（
    原名乙○○）到庭作證，該證人於審理時證稱：其經營采軒
    商行，係被告丙○○所經營之超商進貨供應商之一，93年6
    月28日至7月20日止，被告確有向其經營之采軒商行進貨一
    批（參見上證1號出貨單），出貨單日期93年6月30日載明之
    「白長壽香煙」、「黃長壽香煙」，該批香菸即係伊出貨給
    丙○○者無訛（見本院94年5月13日審判筆錄）。
  (二)被告丙○○辯稱向證人張立朋進貨，係因證人提供以月結之
    方式結帳，並獲被告之信賴，且享有送貨至門市等服務，被
    告如向台灣菸酒公司購買，則有時間、數量、現金支付等不
    便之處，故被告僅係貪圖方便而向證人進貨，所辯尚非不符
    情理。
  (三)按販賣仿冒私菸乃犯罪行為，販賣者厥係因真假商品有鉅額
    價差，為追求暴利而鋌身試法，茲被告所購買之扣案香菸，
    每條進價為321元，而台灣菸酒公司每條香菸販賣價格為322
    元，此有台灣菸酒公司統一發票影本一紙為證，被告如明知
    所購買之香菸為仿冒品，豈會以每條321元之金額購買？此
    與台灣菸酒公司每條香菸僅有1元之差價，即每包香菸價差
    僅0.1元，顯不合常理。又被告聲稱投入一、二百萬元之資
    本加盟連鎖品牌「中日超商」，非如坊間小資本額之雜貨店
    、檳榔攤等香菸零售點，被告應無為賺取區區每包香菸價差
    0.1元之微小利益而甘冒觸犯刑責、民事侵權行為暨影響加
    盟權益等風險之可能，既非有何暴利可言，其辯稱不會為此
    而犯法販賣仿冒香菸，即非不可採信。
  (四)再參酌證人李金山於偵查時證稱：「需從香味辨識，從外觀
    上不容易分辨，……我是負責產品鑑定」，以及證人曹忠文
    證稱：「本件案情我知道，查扣的菸，外表不容易辨認」（
    參見偵查卷93年9月15日、9月22日訊問筆錄），證人李金山
    與曹忠文分別於台灣菸酒公司擔任鑑定工作或任職，該等專
    業人士均稱扣案之香菸從外觀上不易分辨真假，而被告係經
    營超商之人，其超商所販賣之商品多達百種以上，被告亦非
    專營菸酒專賣店，實難認被告有何疏忽之處，且參酌前開台
    灣菸酒公司之證人所言，足認被告所稱無法辨識所販賣之香
    菸係屬私菸，應屬可採。綜上，被告不知其所販售之香菸係
    屬仿冒之私菸，亦無法從所購得之私菸外觀加以辨識，故尚
    難認被告該當商標法第82條之「明知」要件，被告上訴所為
    不知情辯解，應屬可採。此外，查無其他證據足資證明被告
    有公訴人起訴之犯行，不能證明被告犯罪。原審未予詳查勾
    稽，遽對被告論罪科刑，尚有未合，被告丙○○上訴意旨否
    認犯罪，指摘原判決不當，為有理由，關於其部分自應由本
    院撤銷改判，另為被告丙○○無罪之諭知。
四、公訴人上訴意旨另以：被告甲○○係專業之業務員，對於貨
    品之真偽知之甚稔，且其亦坦承系爭扣案之香菸是同案被告
    江俊男直接吩咐其運送，可見是由被告甲○○直接向江俊男
    取貨，而江俊男亦表示其不認識丙○○，且其與甲○○是認
    識一年多之朋友，原審都認為丙○○有罪，甲○○怎會不知
    所運送之貨是仿冒品？足見甲○○與丙○○共同違反商標法
    之犯行明確云云，而指摘原判決。惟查，被告甲○○受僱於
    俊男商行，擔任送貨員，將商品由俊男商行運送至被告丙○
    ○所開設之上開中日超商等情，業經被告丙○○供陳在卷（
    參見偵查卷第6頁），且被告江俊男亦自陳店內的貨都是自
    己進貨的等語（參見原審93年12月3日審判筆錄第2頁）。是
    被告甲○○辯解其僅負責送貨，並未負責商品進貨業務等情
    ，應堪採信。是以，被告甲○○對於商品來源並不清楚，僅
    依被告江俊男之指示將貨品運送給客戶，且又無其他證據足
    認被告甲○○與被告江俊男有何犯意上之聯絡，亦無以證明
    被告甲○○有何義務得檢視其所運送之商品，而可查知係仿
    冒商標之商品。至於公訴人所舉之其他證據，僅足以證明扣
    案物品為仿冒商標之商品，尚難認定被告甲○○知情為仿冒
    。同案被告丙○○復經本院判決無罪，如上所述。從而，被
    告甲○○以不知情為辯解，尚可採信。此外復查無其他積極
    證據足認被告甲○○確有公訴人所指之犯行，依前開說明，
    不能證明被告犯罪，從而原審諭知甲○○無罪之判決，即核
    無不合，公訴人上訴並未提何新事證而仍執陳詞指摘原判決
    此部分不當，為無理由，應予駁回。
據上論斷，應依刑事訴訟法第368條、第369條第1項前段、第364
條、第301條第1項，判決如主文。
本案經檢察官林炳雄到庭執行職務。
中　　華　　民　　國　　94　　年　　5 　　月　　27　　日
　　　　　　　　　刑事第十三庭  審判長法　官  劉景星
                                      法  官  李春地
                                      法  官  陳志洋
以上正本證明與原本無異。
不得上訴。
                                      書記官  王韻雅
中　　華　　民　　國　　94　　年　　5 　　月　　30　　日
